臺灣桃園地方法院民事判決　　　　　　　　　　　　　九十三年度訴字第八六六號
　　原　　　告　乙○○
　　被　　　告　甲○○
右當事人間請求拆屋還地事件，經本院於民國九十三年九月二十九日辯論終結，判決
如左：
    主      文
被告應將其所有桃園縣桃園市○○路七四○巷一六號建物無權占用原告所有坐落桃園
縣桃園市○○段七八四地號土地上面積計十點二三平方公尺部分（如附圖所示）之建
物拆除，並將所占用土地返還原告。
訴訟費用由被告負擔。
本判決得假執行。
    事      實
甲、原告方面：
  一、聲明：
    (一)被告應將其所有桃園縣桃園市○○路七四○巷一六號建物（下稱系爭建物）無
      權占用原告所有坐落桃園縣桃園市○○段七八四地號土地（下稱系爭土地）上
      面積計十點二三平方公尺部分（如附圖所示）之建物拆除，並將所占用土地返
      還原告。
    (二)訴訟費用由被告負擔。
    (三)願供擔保請准宣告假執行。
  二、陳述：
      緣原告於民國九十年十月十五日向桃園縣桃園地政事務所申請將原告所有坐落
      桃園縣桃園市○○段七八四、七八五地號之兩筆土地合併，於複丈時發現被告
      所有之系爭建物竟無權占用前開七八四地號之系爭土地，原告為求慎重起見，
      復於九十一年一月九日向桃園縣桃園地政事務所申請鑑界，確定被告之系爭建
      物有越界無權占用原告之系爭土地，原告已於九十二年九月二十二日以台北松
      江路郵局第五四七一號存證信函通知被告提出解決方法，惟被告並無解決誠意
      。按「所有人對於無權占有或侵奪其所有物者，得請求返還之。對於妨害其所
      有權者，得請求除去之」，民法第七百六十七條前段、中段定有明文。經桃園
      縣桃園地政事務所受本院囑託至現場測量之結果，可知被告之系爭建物無權占
      用原告系爭土地之面積計十點二三平方公尺（如附圖所示），爰基於所有權之
      法律關係提起本件訴訟，請求被告將無權占用系爭土地部分之建物拆除，並將
      所占用土地返還原告。
  三、證據：提出系爭土地之土地所有權狀影本、土地登記謄本各一份，系爭建物之
      建物登記謄本一份、桃園縣桃園地政事務所土地複丈成果圖影本二份、土地複
      丈結果通知書影本一份、原告與被告分別寄發之存證信函影本各一份為證，並
      請求本院至現場勘驗及囑託地政機關至現場測量系爭建物無權占用系爭土地之
      位置、面積。
乙、被告方面：
  一、聲明：原告之訴及假執行之聲請均駁回。訴訟費用由原告負擔。
  二、陳述：
      系爭建物係被告之母親購買，當初購買時即為現狀，目前房子由被告單獨所有
      ，對於桃園縣桃園地政事務所依本院囑託測量出來的結果沒有意見，但希望能
      再到現場將地籍線標出，以確認系爭建物究竟是哪些部分占用到原告之系爭土
      地。
  三、證據：未提出證據。
丙、本院依原告之聲請於九十三年三月二日至現場勘驗，並囑託桃園縣桃園地政事務
    所人員到場測量系爭建物占用系爭土地之位置、面積及繪測土地複丈成果圖（即
    附圖）一份。
    理      由
一、原告主張：被告之系爭建物無權占用原告之系爭土地面積計十點二三平方公尺之
    事實，為被告所不爭執，並有系爭土地之土地所有權狀影本、土地登記謄本各一
    份及系爭建物之建物登記謄本一份在卷可憑，另經本院依原告之聲請至現場勘驗
    屬實，並囑託桃園縣桃園地政事務所人員到場測量系爭建物占用系爭土地之位置
    、面積及繪測土地複丈成果圖（即附圖）一份在卷可憑，是原告主張之前開事實
    足堪採信。
二、被告雖辯稱：希望能再到現場將地籍線標出，以確認系爭建物究竟是哪些部分占
    用到原告之系爭土地等語，惟查，系爭建物確有無權占用原告系爭土地之事實，
    已如前述，且本院於九十三年三月二日會同桃園縣桃園地政事務所人員至現場勘
    驗時，兩造於當日亦均有到場，有勘驗筆錄一份在卷可憑，而兩造對於勘驗結果
    及土地複丈成果圖並無爭執，是以本件事證已屬明確，自無再至現場測量或標出
    地籍線之必要，附此敘明。
三、按「所有人對於無權占有或侵奪其所有物者，得請求返還之。對於妨害其所有權
    者，得請求除去之」，民法第七百六十七條前段、中段定有明文。綜上所述，被
    告之系爭建物確有無權占用原告系爭土地共計十點二三平方公尺之事實，從而，
    原告基於前開所有權人之物上請求權，請求被告將系爭建物無權占用系爭土地之
    部分拆除，並將所占用土地返還原告一節，為有理由，應予准許。
四、末以，所命給付之金額或價額未逾五十萬元之判決，法院應依職權宣告假執行，
    此為民事訴訟法第三百八十九條第一項第五款所明定。按本件原告請求拆屋還地
    之訴訟標的價額，乃為被告無權占用土地之價額，是依系爭土地之公告現值為每
    平方公尺新台幣（下同）二萬九千四百元計算，被告無權占用部分之土地價額為
    三十萬零七百六十二元（10.23×29400=300762），亦即本件所命被告給付之價
    額未逾五十萬元，是以核諸前開說明，本院應依職權為假執行之宣告。至原告亦
    陳明願供擔保請求准為假執行之宣告，則屬多餘，附此敘明。
五、據上論結，原告之訴為有理由，依民事訴訟法第七十八條、第三百八十九條第一
    項第五款，判決如主文。
中　　　華　　　民　　　國　　九十三　　年　　　十　　　月　　  十三　　日
                                  臺灣桃園地方法院民事第三庭
                                          法    　官　周玉
右為正本係照原本作成。
如對本判決上訴，須於判決送達後二十日內向本院提出上訴狀。
中　　　華　　　民　　　國　　九十三　　年　　　十　　　月　　  十三　　日
                                          書　記　官　張簡純靜
